臺灣臺中地方法院交通事件裁定　　　　96年度交聲字第1307號
原處分機關　交通部公路總局臺中區監理所豐原監理站
異　議　人
即受處分人　甲○○
　　　　　　　　　　國民
上列受處分人因違反道路交通管理處罰條例案件，對於交通部公
路總局臺中區監理所豐原監理站於民國九十六年十一月五日所為
之處分（豐監稽違字第裁六三－ＨＣ0000000號），聲明
異議，本院裁定如下：
    主  文
原處分關於吊扣職業大客車駕駛執照拾貳個月部分撤銷。
    理  由
一、原處分機關略以：異議人即受處分人甲○○（下稱受處分人
　　）於民國九十六年十月二十八日三時三十一分許，駕駛車牌
　　號碼Ｍ六－０四五六號自小客車，在臺中縣潭子鄉○○路、
　　大豐一路口，因「酒駕違規酒測值為0.50mg/l」之違規，經
    臺中縣警察局豐原分局潭子分駐所以中縣警交字第ＨＣ00
　　00000號舉發違反道路交通管理事件通知單依法舉發。
  　再本案有關受處分人考領並吊扣職業大客車駕照之說明如下
    ：經查，受處分人向公路監理機關申請登記，考驗及格後發
    給汽車駕駛執照，即為駕駛汽車之許可憑證；因取得高一級
    車類之駕駛資格者，應換發駕駛執照，並准其駕駛較低級車
    類之車輛，又已領有職業大客車駕駛執照者，得駕駛大貨車
　　、代用大客車、大客貨兩用車、曳引車、小型車、輕型機器
　　腳踏車，道路交通安全規則第五十條第一項、第五十三條第
    七款、第六十一條第一項第二款，皆有明文規定。準此，本
　　件受處分人即非無照駕駛情形。唯按駕駛人向公路監理機關
　　申請登記，考驗及格後發給汽車駕駛執照，為駕駛汽車之許
　　可憑證，且目前公路機關實務僅逐級核給汽車駕照乙張，本
　　件酒駕違規案，汽車駕駛行為或應剝奪其用路權，故原處分
　　機關裁決吊扣受處分人職業大客車駕照。嗣經原處分機關於
　　九十六年十一月五日依道路交通管理處罰條例第三十五條第
　　一項第一款規定，以豐監稽違字第裁六三－ＨＣ00000
　　00號裁決書，裁處受處分人罰鍰新臺幣（下同）三萬四千
　　五百元（九十六年十一月五日已繳罰），並吊扣職業大客車
　　駕駛執照十二個月，逾期則依裁決書處罰主文規定裁處等語
　　。
二、受處分人聲明異議意旨略以：道路交通管理處罰條例第六十
    八條業已刪除吊扣各級駕照，因駕駛自小客車違規被吊扣職
　　業大客車駕駛執照為裁罰不當；且吊扣職業大客車駕駛執照
  　，有違行政程序法第七條，又本人目前僅能依靠駕駛為職業
    ，吊扣駕照將嚴重影響生計，請求撤銷原處分關於吊扣職業
    大客車駕駛執照一年部分，另為適當處分云云。
三、按汽車駕駛人飲用酒類或其他類似物後，其吐氣所含酒精濃
    度超過每公升零點二五毫克，不得駕車；駕駛汽車經測試檢
    定酒精濃度超過規定標準者，處新臺幣一萬五千元以上六萬
    元以下罰鍰，並當場移置保管其車輛及吊扣其駕駛執照一年
　　，道路交通安全規則第一百十四條第二款、道路交通管理處
　　罰條例第三十五條第一項第一款分別定有明文。復按道路交
　　通管理處罰條例第六十八條業於九十四年十二月十四日修正
　　，並自九十五年三月一日施行，依修正前之道路交通管理處
    罰條例第六十八條規定：「汽車駕駛人，因違反本條例及道
    路交通安全規則之規定，受『吊扣或』吊銷駕駛執照處分時
    ，『吊扣或』吊銷其持有各級車類之駕駛執照。」，而修正
    後之道路交通管理處罰條例第六十八條規定：「汽車駕駛人
    ，因違反本條例及道路交通安全規則之規定，受吊銷駕駛執
    照處分時，吊銷其持有各級車類之駕駛執照。」，其立法理
    由略以：「原條文將違法或違規駕駛人所持有各級車輛之駕
    駛執照一併吊扣或吊銷失之過酷，影響人民工作及生活過鉅
    ，爰修正之。」等語，此有立法院交通管理委員會九十四年
    十月五日臺立交字０九四二四００一五三號函及其所附道路
    交通管理處罰條例第六十八條條文對照表在卷可稽（見本院
    卷附立法院公報第九十四卷第七０期第一三六頁至第一四二
    頁），是依通過之修正條文，係將道路交通管理處罰條例第
    六十八條原有條文中之「吊扣或」三字刪除，故受吊扣駕駛
    執照處分時，不再吊扣其持有各級車類之駕駛執照，僅於受
    吊銷駕駛執照處分時，始吊銷其持有各級車類之駕駛執照。
四、經查：
　(一)本件受處分人甲○○於九十六年十月二十八日三時三十一分
　　許，駕駛車牌號碼Ｍ六－０四五六號自小客車，在臺中縣潭
　　子鄉○○路、大豐一路口，因「酒駕違規酒測值為0.50mg/l
　　」之違規，經臺中縣警察局豐原分局潭子分駐所以中縣警交
　　字第ＨＣ0000000號舉發違反道路交通管理事件通知
　　單依法舉發，並經原處分機關依道路交通管理處罰條例第三
　　十五條第一項第一款規定裁處受處分人罰鍰三萬四千五百元
　　（九十六年十一月五日已繳罰），並吊扣職業大客車駕駛執
　　照十二個月等情，業據受處分人所不爭執，有受處分人之聲
　　明異議狀在卷可稽，並有上揭舉發通知單及原處分裁決書各
　　一件附卷可參，其前開違規行為堪以認定。
　(二)惟核受處分人之違規行為係發生於九十六年十月二十八日，
  　自應依修正後之道路交通管理處罰條例第六十八條裁處。且
    修正後道路交通管理處罰條例第六十八條之規定，既將「吊
    扣」等字刪除，是依前開說明，駕駛人受吊扣駕駛執照處分
    時，不再吊扣其持有各級車類之駕駛執照，故原處分機關於
    作成吊扣駕駛執照處分時，應就行為人所應吊扣之駕駛執照
    種類予以限定，始符合依法行政原則。是依前述受處分人依
    法所受之處分應為限制其駕駛自小客車之權利，而受處分人
    持有之駕駛執照為職業大客車駕駛執照，且其係以駕駛大客
    車為業，亦未領有自小客車駕駛執照，自無從繳交自小客車
    駕駛執照可供吊扣，若因受處分人無自小客車駕駛執照可供
    吊扣，而吊扣受處分人之職業大客車駕駛執照，此舉顯然將
    剝奪受處分人駕駛大客車之權利，對受處分人之工作權造成
    極大之損害，復與現行之道路交通管理處罰條例第六十八條
    之規定未合，故受處分人此部分異議理由，自屬可採。
　(三)綜上所述，本件受處分人駕駛自小客車時酒精濃度超過規定
    標準之違規行為，事證明確，足堪認定，原處分機關就此部
    分認定應依道路交通管理處罰條例第三十五條第一項第一款
    裁處受處分人罰鍰三萬四千五百元，則核無不當，且受處分
    人就此部分並未聲明為異議，合先敘明。惟就裁處吊扣受處
    分人職業大客車駕駛執照十二個月之裁罰部分，因受處分人
    本件係駕駛自小客車違規，且受處分人未領有自小客車駕駛
    執照，而無從予吊扣；依新修正之道路交通管理處罰條例第
    六十八條規定，尚不得吊扣其現尚有效之其他各級駕駛執照
    ，原處分機關未審酌新修正之法律規定，而作成吊扣受處分
    人大客車駕駛執照之處分，即非合法，從而，本件異議為有
    理由，爰撤銷原處分關於吊扣職業大客車駕駛執照十二個月
    部分。
據上論斷，應依道路交通管理處罰條例第八十七條第二項，道路
交通案件處理辦法第二十條前段之規定，裁定如主文。
中　　華　　民　　國　　96　　年　　11　　月　　16　　日
                  臺灣臺中地方法院交通法庭
                              法  官   林學晴
上正本證明與原本無異。
如不服本裁定，應於送達後五日內，向本院提出抗告狀。
                              書記官   賴淵瀛
中　　華　　民　　國　　96　　年　　11　　月　　16　　日
